【裁判字號】    95,交訴,7
【裁判日期】    950424
【裁判案由】    交通肇事逃逸等
【裁判全文】
臺灣基隆地方法院刑事判決               95年度交訴字第7號
公  訴  人  臺灣基隆地方法院檢察署檢察官
被      告  己○○
選任辯護人  馬金生  律師
上列被告因交通肇事逃逸等案件，經檢察官提起公訴（94年度偵
字第4426號）本院判決如下︰
    主  文
己○○因過失傷害人致重傷，處有期徒刑柒月；又駕駛動力交通
工具肇事，致人受傷而逃逸，處有期徒刑捌月。應執行有期徒刑
壹年貳月。
    事  實
一、己○○於民國94年6月4日上午10時許，在基隆市○○區○○
    路122號斜對面道路路旁，擬將車牌號碼BO–3296號自小客
    車自原停放位置往明德三路方向起步駛出時，明知駕駛車輛
    起步前應顯示方向燈，並注意前後左右有無障礙或車輛行人
    ，並應讓行進中之車輛行人優先通行，而當時天候晴朗、光
    線正常、路面乾燥無缺陷、無障礙物、視距良好，按其情形
    並無不能注意之情形，竟疏於注意而未讓後方來車優先通行
    即率行自原停放位置駛出切入直行之車道，適丙○○騎乘車
    牌號碼CIM–069號機車沿基隆市○○路往明德三路方向行駛
    途經該處，己○○所駕駛之自小客車左側保險桿與丙○○所
    騎乘之機車車頭發生擦撞，機車向前翻倒，造成丙○○人車
    倒地，受有顱內出血之嚴重傷害，致造成左側肢體癱瘓、無
    法自行起臥，認知功能受損之重傷害。己○○於肇事後明知
    駕駛人肇事致人受傷，應即採取救護及其他必要措施，並立
    即向警察機關報告而不得逕行離開現場，竟另基於肇事逃逸
    之犯意，除未停車察看外，亦未報警處理，即逕行駕駛前開
    自小客車迴轉往七堵方向逃逸離開現場。經現場目擊者乙○○提供資料肇事車輛車號，警方始循線查悉上情。
二、案經丙○○訴由臺灣基隆地方法院檢察署檢察官偵查起訴。
    理  由
壹、程序方面
    被害人丙○○於94年9月2日提出告訴狀，並委託其弟丁○○
    為告訴代理人。丙○○於95年4月10日本院審理時到庭陳稱
    ，渠清醒後確有委託其弟提出告訴，是以本件被害人丙○○
    提出告訴之程序合法，合先敘明。
貳、實體方面
一、訊據被告己○○固坦承於上述時、地，有要駕駛上開自小客
    車去台北上班之事實，然矢口否認有何過失致重傷及肇事逃
    逸之犯行，辯稱：當時我坐在車內，正要開車去台北上班，
    聽到砰一聲，就看到有一個人躺在馬路中間，那時我有發動
    引擎，但車子尚未移動，在靜止狀態中。我先看到被害人躺
    在馬路上，機車也是在馬路上，我看到左前方一個男的在打
    電話，因我要去上班，而且我沒有碰到他的車，所以就直接
    上高速公路去台北上班，因當時我手機沒有電，就沒有報警
    ，下午警察打電話給我父母，父母再通知我，就去交通大隊
    報到，且警員觀察我車輛多時，認為我的車輛沒有碰撞痕跡
    云云。惟查：
  (一)證人乙○○於本院審理時結證稱：我當天開車載我兒子到五
    堵國小新生報到，往五堵國小方向經過現場，與前方兩部車
    輛是同向，看到兩部車碰撞，離我約有30公尺，因有點距離
    ，我看到機車行駛在慢車道，機車是往前，汽車斜出慢車道
    ，與機車發生撞擊後，再退回原來的慢車道，機車被撞到後
    就翻滾，被害人整個人身體往前滑，我就停下打電話叫救護
    車。這時候汽車停在原本的位置，車窗搖下來，打電話約打
    了1分鐘，我在那兒等救護車，對面商家有拿交通錐將現場
    擋住，後面有貨櫃車要經過，我太太就下車指揮交通，疏導
    到對向車道，汽車上的人打完電話後，就原地迴轉，往反方
    向駛離現場等語。經辯護人質以，為何在警訊時稱「重機車
    前車頭碰撞到自小客車左側前保險桿…」，偵訊時卻證稱：
    「感覺上是有擦到」？證人乙○○即明確證稱，主要是因我
    跟肇事車輛有距離，所以在偵查中才會說「有感覺」，我確
    定他有撞到，我修正偵查中的回答，我是親眼有看到等語。
    按證人乙○○係案發當時偶然出現在現場之其他駕駛人，與
    被告素不相識，就本件事故亦無利害關係，所為上開證言復
    經具結，自無甘冒偽證刑責而為不實證言之可能，其證言自
    堪採信，被告所駕自小客車確有於起步駛出道路時，與被害
    人丙○○所駕機車發生擦撞，應無疑問。
  (二)證人即本件車禍處理員警甲○○於本院審理時結證稱：我叫
    被告將車開過來供我們採證，發現車上保險桿、輪胎有擦撞
    痕跡，我有照照片。我們認為有新的也有舊的擦痕。因為舊
    擦痕會有一些污損，新的則沒有。因為她車開過來給我採證
    時，距離發生碰撞也有一段時間，至於這段時間是否另有發
    生碰撞，我們則不清楚。輪胎部分是屬於碰撞的擦痕等語，
    並有上開採證照片附卷可參。核與證人乙○○所證事故發生
    二車擦撞之部位相符，益證被告所駕自小客車確有與被害人
    所駕機車發生擦撞。至證人戊○於警詢時雖證稱：我於94年
    6月4日上午10時許，在實踐路144號聽到有機車倒地摩擦地
    上的聲音，我聽見後趕緊跑出屋外察看，看見乙輛機車及乙
    名騎士倒在地上，我沒有發現任何可疑車輛等語。惟據證人
    乙○○於本院審理時所證，被告所駕駛汽車斜出慢車道，與
    機車發生撞擊後，再退回原來的慢車道等情觀之，戊○於車
    禍發生後外出察看時，被告汽車已退回原來的慢車道，戊○
    自聞聲出來察看時，自不可能發現任何可疑車輛，故戊○之
    證詞尚無從為被告有利之認定。
  (三)按「行車前應注意：起步前應顯示方向燈，並注意前後左右
    有無障礙或車輛行人，並應讓行進中之車輛行人優先通行。
    」，道路交通安全規則第89條第1項第6款定有明文。被告為
    領有駕駛執照之汽車駕駛人，對此應之甚詳。再依卷附交通
    事故調查表及現場場照片所示，當時天候晴朗、光線正常、
    路面乾燥無缺陷、無障礙物、視距良好，按其情形，被告並
    無不能注意之情形，竟疏於注意上開規定，起步時未讓後方
    來車優先通行，致生本件事故，被告駕駛車輛顯有過失，與
    被害人所受傷害間有相當因果關係。證人乙○○於本院審理
    時已結證稱，被害人車速不快，且無其他證據顯示，被害人
    對本件車禍之發生有何未注意之事項，被害人對本件車禍之
    發生並無過失。況本件經臺灣省基宜區車輛行車事故鑑定委
    員會、臺灣省車輛行車事故覆議鑑定委員會鑑定結果亦同此
    認定，亦此有臺灣省基宜區車輛行車事故鑑定委員會94年10
    月17日基宜鑑字第0945002590號函附鑑定意見書、臺灣省車
    輛行車事故覆議鑑定委員會94年10月25日府覆議字第094020
    0457號函各1份在卷可憑，被告所辯與事實不符，不足採信
    。
  (四)按刑法第10條第4項第4款所謂毀敗或嚴重減損一肢以上機能
    ，係指完全喪失機能或嚴重減損生理機能而言，而同條項第
    6款所謂其他於身體或健康有重大不治或難治之傷害，係指
    除去同項第1款或至第5款之傷害，而於身體或健康傷害重大
    ，且不能治療或難於治療者而言，且其傷害並不以達於毀敗
    程度為必要，此與同條第1款至第5款之傷害，法文規定須達
    於毀敗程度不同（參照88年台上字第6555號判決要旨），經
    查，被害人丙○○因本件車禍受有顱內出血之嚴重傷害，致
    造成左側肢體癱瘓、認知功能受損、無法自行起臥，需他人
    扶持下方才能持杖步行，日常生活均需人協助，有國泰綜合
    醫院診斷證明書在卷可稽。且被害人至本院應訊時，以輪椅
    代步，經本院詢以之前所發之事時，均答以不記得，顯見被
    害人所受傷害已減損一肢以上機能、對身體或健康有難治之
    傷害之程度，應認被害人所受傷害，已達重傷害程度。被告
    過失重傷害之犯行，事證明確，堪予認定。
  (五)被告過失致被害人重傷之事實已認定如前，且被告自承，伊
    見機車騎士受傷倒地後，未下車查看、亦未報警即行離去，
    與證人乙○○所證相符，被告有駕車駛離現場逃逸之事實甚
    明，故被告肇事逃逸之犯行亦堪認定。
二、核被告所為，係犯刑法第284條第1項後段之過失重傷害罪、
    第185條之4之駕駛動力交通工具肇事致人受傷而逃逸罪。其
    所犯上開2罪，犯意各別，罪名互異，應予分論併罰。爰審
    酌被告過失之程度、被害人所受傷害程度、肇事後漠視被害
    人所受傷害，駕車逃逸，行為所造成之危害非輕及其犯罪否
    認犯行之態度等一切情狀，分別量處如主文所示之刑，並諭
    知應執行之刑，以資懲戒。
據上論斷，應依刑事訴訟法第299條第1項前段，刑法284條第1項
後段、第185條之4、第51條第5款，罰金罰鍰提高標準條例第1條
前段，判決如主文。
本案經檢察官李辛茹到庭執行職務。
中    華    民    國    95    年    4    月    24    日
                  刑事第二庭審判長法  官  王敏慧
                                  法  官  劉桂金
                                  法  官  陳伯厚
以上正本證明與原本無異。
對於本件判決如有不服，應於收受送達後10日內，向本院提出上
訴書狀，上訴於臺灣高等法院，並按他造當事人之人數附具繕本
。
中    華    民    國    95    年    4    月    24    日
                                  書記官  明祖斌
附錄論罪法條：
中華民國刑法第284條第1項
(過失傷害罪)
因過失傷害人者，處 6 月以下有期徒刑、拘役或 500 元以下罰
金，致重傷者，處1年以下有期徒刑、拘役或500元以下罰金。
中華民國刑法第185條之4
駕駛動力交通工具肇事，致人死傷而逃逸者，處 6 月以上 5 年
以下有期徒刑。


司法院資訊處製作；財團法人民間司法改革基金會備份。
